臺灣彰化地方法院民事判決 
                                      111年度訴字第170號
原      告  游春安  



訴訟代理人  江銘栗律師
複代理人    梁基暉律師
被      告  游秋峎  


訴訟代理人  朱坤棋律師
上列當事人間容忍修繕事件，本院於民國111年3月22日言詞辯論
終結，判決如下：
    主  文
原告之訴及假執行之聲請均駁回。
訴訟費用由原告負擔。
    事實及理由
甲、程序方面：
    按訴狀送達後，原告不得將原訴變更或追加他訴。但擴張或
    減縮應受判決事項之聲明者，不在此限，民事訴訟法第255
    條第1項第3款分別定有明文。本件原告起訴時訴之聲明第一
    項原請求：1、被告應容許原告在彰化縣○○市○○路0段000號
    房屋屋頂平台如附圖編號A所示面積（以實測為準）約15平
    方公尺之位置，搭設鷹架60個工作日，施作門牌號碼員林市
    ○○路0段000號房屋外牆防水修繕工程。嗣於本院審理減縮如
    以下訴之聲明第一項所示（見本院卷第97頁），核與上開規
    定並無不合，應予准許。
乙、實體方面：
壹、原告主張：
　　原告為彰化縣員林市（下稱員林市○○○段000地號土地（下稱
    224地號土地）及土地上門牌號碼員林市○○路0段000號四層
    樓房屋（下稱原告房屋）所有權人。被告則為毗鄰原告房屋
    南側之同路段110號一層樓房屋（下稱被告房屋）所有權人
    。原告房屋之外牆因長期風吹日曬雨淋而時有滲水問題，致
    牆面內側產生壁癌情況，危害居住之健康安全，而有施作防
    水修繕及塗漆工程（下稱系爭工程）之必要。因系爭工程之
    施作，必須使用被告房屋屋頂平台搭設鷹架始得施作，經原
    告向被告洽談後，竟遭被告拒絕。爰依民法第792條規定，
    請求被告容許原告使用被告房屋屋頂平台如起訴狀附圖（下
    稱附圖）編號A所示面積（以實測為準）約15平方公尺之位
    置，施作系爭工程等語。並聲明：1、被告應容許原告在彰
    化縣○○市○○路0段000號房屋屋頂平台如附圖編號A所示面積
    （以實測為準）約15平方公尺之位置，搭設鷹架20個工作日
    ，施作門牌號碼員林市○○路0段000號房屋外牆防水修繕工程
    。2、願供擔保，請准宣告假執行。
貳、被告則以：
　　被告固不爭執原告房屋與被告房屋毗鄰，然民法第792條規
    定應許鄰地所有人使用者為「土地」，不及於建築物，則原
    告請求使用被告房屋屋頂平台搭設鷹架以施作系爭工程，逾
    越民法第792條之規範，已屬無據。再該條所稱「有使用其
    土地之必要」，係指除使用鄰地外，即無以完成其營造或修
    繕建築物、工作物之工作而言，若僅係為減少工作之時間或
    費用者，難謂有使用之必要。原告主張其房屋外牆係因長期
    日曬雨淋導致時有滲水現象，顯見並非突發之緊急漏水事故
    ，又原告房屋為四層樓建物，高度不逾20公尺，其外牆施作
    防水塗漆工程，除搭設鷹架外，亦可採用由頂樓吊掛作業平
    台等不同施工方法，則本件原告請求，亦不符民法第792條
    所規定之必要性，故原告請求實無理由等語資為抗辯。並答
    辯聲明：原告之訴及其假執行之聲請均駁回。
參、兩造經本院整理及簡化爭點，結果事項如下（見本院卷第10
    9頁，本院依判決格式調整文字）：
一、兩造不爭執事項：
㈠、坐落於224地號土地上之門牌號碼員林市○○路0段000號四層樓
    建物即原告房屋為原告所有。
㈡、原告房屋南側緊鄰被告所有同路段110號一層樓平房即被告房
    屋。
㈢、兩造所提證物形式上均為真正。
二、兩造爭執事項：
㈠、原告依民法第792條規定請求使用被告房屋屋頂平台是否有理
    由？
㈡、原告前項請求如有理由，其請求使用系爭房屋屋頂搭設鷹架
    20個工作天是否必要？ 
肆、本院之判斷：
一、上開兩造不爭執事項，為兩造所不爭執，且有相關證據資料
    在卷可稽，堪信屬實。
二、按當事人主張有利於己之事實者，就其事實有舉證之責任，
    為民事訴訟法第277 條本文所明定。本件原告之主張，為被
    告所否認，原告自應就其主張之事實，負舉證責任。經查：
㈠、按土地所有人因鄰地所有人在其地界或近旁，營造或修繕建
    築物或其他工作物有使用其土地之必要，應許鄰地所有人使
    用其土地，民法第792條前段定有明文。則依該條規定可知
    ，應許鄰地所有人使用者為「土地」，除有特殊必要情形，
    原則上應不包含建物（最高法院59年度台上字第1621號判決
    意旨參照）。原告雖引用臺灣臺東地方法院臺東簡易庭94年
    度東小字第11號民事判決為據，然該判決乃請求金錢損害賠
    償事件，與本件原告請求顯然不同，實難比附援引。
㈡、次按民法第792條所稱「有使用其土地之必要」，係指除使用
    鄰地外，即無以完成其營造或修繕建築物、工作物之工作而
    言，若僅係為減少工作之時間或費用者，尚難謂有使用之必
    要性存在。查原告主張原告房屋外牆因長期日曬雨淋導致時
    有滲水現象，顯見並非突發之緊急大量漏水事故；且原告房
    屋為四層樓建物，高度不逾20公尺，其外牆施作防水塗漆工
    程，依目前常見工法，除搭設鷹架外，依目常常見工法，亦
    可採用由頂樓吊掛作業平台等不同施工方法，並非僅有使用
    鄰地即被告房屋屋頂平台搭設鷹架一途。原告對此雖另主張
    原告房屋之頂樓因有加蓋屋頂，並無著力點，難以垂吊方式
    施工，且前台欄杆部分並不牢固，亦無法以側行方式在外牆
    施工，勉強為之可能造成墜落危險等語，並提出原告房屋照
    片1張為證（見本院卷第101頁）。惟就此被告已辯稱原告上
    開頂樓加蓋乃屬違章建築，且原告亦可自行排除違章建築造
    成之施工困難，本件不符民法第792條之必要性等語。本院
    酌以原告施作系爭工程，既非僅餘使用鄰地即被告房屋屋頂
    平台搭鷹架一途，且其上開所稱以垂吊方式施工之困難，既
    係因自己違章建築行為所致，且該施工困難，原告亦可自行
    排除，則稽之前開說明，自難認原告本件請求確已符合民法
    第792條之必要性要件。從而，原告依民法第792條規定，請
    求被告應容許其使用被告房屋頂平台以施作系爭工程，尚屬
    無據。
三、綜上所述，本件原告主張，難認確已符合民法第792條之必
    要性要件。從而，原告依民法第792條規定，請求被告應容
    許原告在被告房屋屋頂平台如附圖編號A所示面積（以實測
    為準）約15平方公尺之位置，搭設鷹架20個工作日，施作原
    告房屋外牆防水修繕工程，為無理由，應予駁回。又原告之
    訴既經駁回，其假執行之聲請，亦失所附麗，應併予駁回。
伍、本件判決之基礎已臻明確，兩造其餘攻擊防禦方法及舉證，
    經審酌後核與判決結果無影響，爰不一一論述，併此敘明。
陸、訴訟費用負擔之依據：民事訴訟法第78條。
中　　華　　民　　國　　111 　年　　4 　　月　　7 　　日
                  民事第三庭       法　官　洪堯讚
一、上為正本係照原本作成。
二、如不服本判決，應於判決送達後20日內，向本院提出上訴狀
    （須按他造當事人之人數附繕本），如委任律師提起上訴者
    ，應一併繳納上訴審裁判費。
三、提起上訴，應以上訴狀表明㈠對於第一審判決不服之程度，
    及應如何廢棄或變更之聲明，㈡上訴理由（民事訴訟法第
    441條第1項第3款、第4款），提出於第一審法院。
中　　華　　民　　國　　111 　年　　4 　　月　　7 　　日
                                   書記官 李盈萩